【裁判字號】    89,易,876
【裁判日期】    900119
【裁判案由】    妨害秩序
【裁判全文】
臺灣嘉義地方法院刑事判決                          八十九年度易字第八七六號
    公  訴  人  臺灣嘉義地方法院檢察署檢察官
    被      告  丙○○
    選任辯護人  劉意
右列被告因妨害秩序案件，經檢察官提起公訴（八十九年度偵字第三七三九號），本
院判決如左：
    主  文
丙○○無罪。
    理  由
一、公訴意旨略以：被告丙○○係嘉義縣大林鎮排路里里長，於民國八十九年六月八
    日上午八時許，在嘉義縣大林鎮排路里里辦公室內，利用該辦公室內廣播器，向
    該里不特定之里民廣播，公然煽惑里民前往嘉義縣大林鎮○○里○○段焚化爐工
    地，阻撓采利環工股份有限公司（下稱采利公司）所載運之興建焚化爐之器材，
    致采利公司運送器材之車輛遭該里民阻撓抗議，而無法運送器材至預定興建工地
    內。因認被告丙○○涉有刑法第一百五十三條第一款之以文字公然煽惑他人犯罪
    之罪嫌。
二按犯罪事實應依證據認定之，無證據不得推定其犯罪事實；又不能證明被告犯罪
    或其行為不罰者，應諭知無罪之判決，刑事訴訟法第一百五十四條第三百零一
    條第一項分別定有明文；又刑法第一百五十三條第一款之妨害秩序罪，須以文字
    、圖畫、演說或他法，公然煽惑他人犯罪，始足當之。公訴人認被告丙○○涉有
    刑法第一百五十三條第一款之罪嫌，係以被告於警訊時供稱：「因有里民告訴我
    采利公司要動工，我才以里辦公處廣播器廣播告訴居民：『采利公司凌晨一、二
    點載運貨櫃到工地，大家趕快去工地，阻止采利公司再載貨櫃到工地』」，及於
    偵查中供稱：「因為有人告訴我公司的貨櫃又進來了，我才廣播叫村民去看，阻
    止貨櫃車，不要進入工地」等語，與證人乙○○之證述與錄影帶一卷為據。
三、訊據被告丙○○固承認有於上開時、地以廣播叫里民到采利公司焚化爐工地之事
    實，並陳稱：「當天應該是七點多時，有人打電話跟我說采利公司要搬器材進入
    工地，我就廣播稱采利公司人員搬貨櫃來，叫里民出去看一看」等語，惟堅決否
    認妨害秩序犯行，辯稱：采利公司與嘉義縣大林鎮公所私下簽訂契約，未經該鎮
    ○路里當地居民之同意，亦未向當地居民說明，而在當地興建垃圾焚化爐，日後
    采利公司施工時，始被當地居民知悉，群情譁然，被告係排路里里長，並為自救
    會會長，為恐居民不理性抗爭，而影響地方和諧及里民權益，故主張以談判代替
    抗爭，與鎮公所、廠商談判，而采利公司亦經嘉義縣大林鎮公所函文在停工原因
    未消滅前，不得繼續施工，有該鎮公所八十九年五月二十二日八九嘉大鎮清字第
    五三○三號函可參，又辯稱：「我有叫里民到現場，但我沒有叫他們去阻止，只
    叫他們去看一看」等語。經查：
  （一）證人即當天曾至上址焚化爐工地現場之丁○○證稱：「當時我在田裡工作，
        看到很多人在焚化爐工地前，我也過去看看，和采利公司說他們尚未與里民
        溝通，不能開工」，「是別人跟我說有廣播，我才去」等語（詳本院八十九
        年十月二十日訊問筆錄）。足證證人丁○○固有到采利公司上址焚化爐預定
        地，但其並未聽聞廣播內容。另證人甲○○亦證稱：「（問：你有沒無聽過
        被告用廣播方式通知里民出來對采利公司抗議？）我沒有聽過」等語（詳本
        院八十九年十二月十九日訊問筆錄）。亦證明被告並未以廣播對不特定之里
        民煽惑犯罪。且被告縱有以廣播叫里民出來到上址采利公司垃圾焚化爐工地
        ，但僅係以廣播叫里民到上址采利公司垃圾焚化爐看一看，亦尚難認被告有
        煽惑不特定之人犯罪。
  （二）扣案之錄影帶經檢察官勘驗，認為：看出乙○○在現場要出來，但為一群人
        圍住，不讓乙○○離開等情，有勘驗筆錄在卷可稽（詳偵卷第十九頁），惟
        尚不足以證明被告有如公訴人所指以廣播煽惑里民前往阻止采利公司載運器
        材進入工地。
  （三）況證人即采利公司董事長乙○○於審理中證：「當天我在五點多時到到采利
        公司焚化爐現場，所以在八點多時我在工地現場」，「（問：當天排路里廣
        播你是否有聽到？）沒有，民眾約在七點多時就已經來聚集了，甲○○及丁○○都已經在現場」，「被告擔任自救會長時，他盡力阻止民眾暴力，但他
        卸任之後暴力比較多」，「當天被告也有在場，但他屬於比較平和的，我們
        都有在溝通，民眾抗爭時，他都在旁邊，自救會決議他雖然是會長，但有些
        內容他都不知道」，「（問：被告當天在現場是否有叫民眾抗爭？）沒有，
        他當天都站在我旁邊與我溝通，對於民眾的抗爭表示無奈」等語（詳本院八
        十九年十月二十日訊問筆錄），足證被告雖以廣播通知里民到嘉義縣大林鎮
        ○○里○○段焚化爐工地，但並未以廣播煽惑里民阻撓采利公司運送器材之
        車輛至預定興建工地，且被告之反對采利公司在排路里興建垃圾焚化爐方式
        ，係以平和手段與采利公司溝通等事實，綜上被告所辯非無足採。此外復查
        無證據足資認定被告確有公訴人所指犯行，不能證明被告犯罪，依法應諭知
        無罪之判決。
據上論斷，應依刑事訴訟法第三百零一條第一項，判決如主文。
本案經檢察官張長樹到庭執行職務
中    華    民    國      九十        年        一      月      十九    日
                                      臺灣嘉義地方法院刑事第三庭
                                          法  官  張  育  彰
右正本證明與原本無異。
如不服本判決，應於判決送達後十日內向本院提出上訴狀( 應附繕本 )。
中    華    民    國      九十        年        一      月      十九    日
                                          書記官  馮  澤  文


司法院資訊處製作；財團法人民間司法改革基金會備份。
